【裁判字號】    97,台上,2677
【裁判日期】    970619
【裁判案由】    違反槍砲彈藥刀械管制條例
【裁判全文】
最高法院刑事判決            九十七年度台上字第二六七七號
上  訴  人  台灣高等法院檢察署檢察官
上  訴  人
即  被  告  乙○○
被      告  甲○○
上列上訴人等因被告等違反槍砲彈藥刀械管制條例案件，不服台
灣高等法院中華民國九十六年十二月十二日第二審更審判決（九
十六年度重上更(四)字第一七五號，起訴案號：台灣士林地方法院
檢察署八十八年度偵字第一一四一九號），提起上訴，本院判決
如下：
    主  文
原判決關於乙○○部分撤銷，發回台灣高等法院。
其他上訴駁回。
    理  由
壹、撤銷部分：
本件原判決認定上訴人即被告乙○○有其事實欄二所載之犯行，
因而撤銷第一審對其科刑之判決，改判仍依想像競合犯關係從一
重論乙○○以未經許可持有如原判決附表一所示之手槍罪（累犯
），量處有期徒刑六年二月，併科罰金新台幣（下同）二十萬元
，並諭知罰金如易服勞役，以二千元折算一日，扣案如原判決附
表一所示之手槍、彈匣及原判決附表二所示之子彈，均沒收；固
非無見。
惟查：科刑之判決書其宣示之主文，與所載之事實及理由必須互
相適合，否則即屬理由矛盾，其判決為當然違背法令。原判決事
實欄記載：乙○○從自稱「林茗（敏）松」之人（真正姓名不詳
）取得具有殺傷力之如原判決附表一、二、三所示之手槍、彈匣
及子彈後，即代為「寄藏」，並於民國八十八年十月間，持至台
北市○○區○○街二十三號典匠珠寶公司，分別「藏放」於該公
司負責人甲○○主臥室後方更衣室木架上，及上層小閣樓之衣櫃
等情。並於理由內說明「本院自以採信其（指乙○○）警局之初
供，而認定其並非單純持有，而應以寄藏行為論罪」、「被告以
一行為觸犯未經許可『寄藏』手槍罪、未經許可『寄藏』子彈罪
，為裁判上一罪之想像競合犯，應從較重之槍砲彈藥刀械管制條
例第七條第四項之罪處斷」、「至於『持有』行為為『寄藏』行
為之階段行為，不另論罪」云云（見原判決第九頁第六至八行，
第十一頁第十一至十七行）。但其主文卻記載「乙○○未經許可
『持有』如附表一所示之手槍，累犯……」，其所宣示之主文，
顯與所載之事實及理由不相適合，依上述說明，自有判決理由矛
盾之當然違背法令。又原判決認定乙○○從自稱「林茗（敏）松
」者取得上述槍、彈後，即代為寄藏，嗣至八十八年十月間，始
又持至典匠珠寶公司藏放等情。並採信乙○○於警詢時所供「槍
已放在我處五、六年」、「槍械放在二樓我的房間」等語，作為
其犯罪之證據（見原判決第八頁倒數第六行、最末行至第九頁第
一行）。但其對於乙○○究竟於何時從「林茗（敏）松」處取得
上述槍、彈，以及其取得該槍、彈後，在其轉持至典匠珠寶公司
藏放之前，究竟將之藏放於何處？均未詳加認定記載明白，此部
分事實未臻明確，自不足以為論罪科刑之依據。再原判決既認定
本件係由乙○○一人單獨犯罪，同案被告甲○○對於乙○○藏放
槍、彈之事並不知情，而諭知其無罪之判決。但其理由卻謂：「
『上訴人等』同時未經許可持有上述手槍及彈匣之行為，應成立
同條例第七條第四項之未經許可持有手槍罪」、「『被告二人』
罰金刑折算易服勞役即為二百日」、「以新法一千元折算顯較『
被告二人』不利，惟若以二千元折算一日，即折算為一百日，顯
較『被告二人』有利」云云（見原判決第十頁最末行至第十一頁
第二行，第十二頁第八、九、十二、十三行）；並謂「乙○○雖
坦承持有槍、彈等犯行，然意圖為另被告甲○○脫罪，及其被告
甲○○犯罪後態度毫無悔意云云，而以此作為其對於乙○○科刑
所審酌之事項之一（見原判決第十三頁第十六至二十行），亦有
判決理由矛盾之違法。以上或為檢察官上訴意旨所指摘，或為本
院得依職權調查之事項，應認原判決關於乙○○部分仍有撤銷發
回更審之原因。
貳、駁回部分：
按刑事訴訟法第三百七十七條規定：上訴於第三審法院，非以判
決違背法令為理由，不得為之；是提起第三審上訴，應以原判決
違背法令為理由，係屬法定要件。如果上訴理由書狀並非依據卷
內訴訟資料，具體指摘原判決不適用何種法則或如何適用不當，
或所指摘原判決違法情事，顯與法律規定得為第三審上訴理由之
違法情形不相適合時，均應認其上訴為違背法律上之程式，予以
駁回。本件原判決以不能證明被告甲○○有如公訴意旨所指之未
經許可持有如原判決附表一、附表二及附表三所示之手槍（含彈
匣）、子彈犯行，因而撤銷第一審對其科刑之判決，而改諭知其
無罪。已詳細說明其對於證據之取捨及得心證之理由，對於檢察
官所舉各項證據，並已逐一說明不足採取之理由，俱有卷存之證
據資料可資覆按。從形式上觀察，原判決此部分並無違背法令情
形。檢察官上訴意旨略以：原判決以秘密證人Ａ１經原法院前審
多次傳喚，均因所在不明，致未能傳其到庭訊問及踐行交互詰問
程序，因認其警詢時所述並無可信之特別情況，而不具證據能力
。但該秘密證人警詢筆錄所存附之台北市政府警察局南港分局公
文於原審上更(一)審理後並未加以彌封，可見法院嗣後已未將Ａ１
視為秘密證人，自應查明其新址並續加傳訊，原審未查明其新址
加以傳訊，自有不當。又原判決採信證人張碧貞所陳：乙○○於
案發時居住於典匠珠寶公司後面伊夫妻主臥室旁之「和室」等語
，認乙○○非無趁其與甲○○夫妻同住一址之機會而私自藏放槍
、彈於上述主臥室內，而為其有利之認定。但警方並未於該「和
室」內發現乙○○之衣物或用品，且台北市政府警察局南港分局
函復台灣士林地方法院檢察署亦稱：乙○○應未居住台北市○○
區○○街二十三號（即典匠珠寶公司）等旨，而乙○○與警方至
現場勘察時，其所指藏槍、彈之位置，亦與警方實際查獲槍、彈
之處所不符，可見該槍、彈應非乙○○所藏放，原判決對於上情
未加審酌及說明，遽為甲○○無罪之判決，亦有未合云云。惟證
據之取捨及事實之認定，均為事實審法院之職權，倘其採證認事
並未違背證據法則，並於判決理由內敘明其取捨證據及得心證之
理由者，自不得任意指為違法。原判決以秘密證人Ａ１警詢之陳
述，係屬被告以外之人於審判外之陳述，原則上並不具有證據能
力，而該秘密證人經原法院前審二次依址傳喚未果，經原法院上
更(三)審再次依其戶籍地址傳喚結果，亦因所在不明而退回傳票，
致甲○○無法對其交互詰問，以行使其訴訟防禦權，且並無證據
足以證明其於警詢時所述具有較可信之特別情況，因認其不合刑
事訴訟法第一百五十九條之三傳聞法則之例外情形，而不具有證
據能力，已於判決內詳敘其證據取捨之理由，核無違背證據法則
之情形。至於是否再傳訊該秘密證人，為事實審法院得視案情需
要而自由裁量之事項，原審縱未再加以傳訊，亦不能任意指為違
法。況該秘密證人於警詢時係陳稱：係伊友人曾見甲○○車上放
有槍械等語，或稱伊係因友人告知甲○○持有槍械云云，有其警
詢筆錄可稽（見八十八年度聲字第一四六○號卷第三頁反面）。
則其既未親見甲○○持有槍械，而係基於友人告知，復未說明其
友人為何人，所述應屬傳聞之詞而無證據能力，原審縱加以傳訊
，亦不能採為證據。上訴意旨並未說明秘密證人Ａ１於警詢時所
陳，對於本案實情之發現究竟具有如何重要之關係，徒憑已見，
對於原審採證職權之適法行使，任意指為違法，自非適法之第三
審上訴理由。又原判決採信張碧貞於原法院前審所陳：乙○○於
案發時居住於典匠珠寶公司後面伊夫妻主臥室旁之「和室」等語
，而為甲○○有利之認定，此為原審法院採證職權自由行使之範
圍，若無明顯違背證據法則之情形，亦不得任意指為違法。至警
方於案發後雖未於該「和室」內發現乙○○之衣物或用品，以及
台北市政府警察局南港分局函復台灣士林地方法院檢察署謂：乙
○○應未居住上址等情。然原判決根據其他證據資料，已說明乙
○○在典匠珠寶公司兼有打掃、整理該公司後方主臥室、閣樓，
及幫忙照顧甲○○夫妻小孩之工作，且甲○○夫婦亦未禁止乙○
○進入其主臥室，而該主臥室平日亦未上鎖，因認乙○○非無利
用其可自由進出甲○○夫妻主臥室之機會而私自藏放槍、彈於該
處，而為甲○○有利之認定，縱乙○○實際上並未居住於該「和
室」，或僅係將該「和室」供其偶爾或暫時休息之處所，而非固
定居住之處所，亦不足以推翻原判決上開有利於甲○○之認定，
上訴意旨執此無關判決結果之枝節問題指摘原判決不當，亦非適
法之第三審上訴理由。至乙○○於案發後與警方至現場勘察時，
其所指藏槍、彈之位置，與警方實際查獲槍、彈之處雖未盡相符
，但原判決已說明此係因當時乙○○雙手被銬住，警方並將柔道
帶綁於其腰部，使其雙手不能上提，以致其不能以正確之手勢指
出藏放槍、彈之位置，因認其所指藏放槍、彈之位置與警方實際
查獲槍、彈之處所不符，並非全然無因，尚難因此即認其上述槍
、彈非其所藏放等情綦詳。上訴意旨置原判決明確之論斷於不顧
，猶執己見，對於上述槍、彈究係何人藏放之單純事實加以爭執
，亦非合法之第三審上訴理由。至其餘上訴意旨，亦非依據卷內
資料，具體指摘原判決有何不適用法則或適用不當之情形，猶執
其在事實審之主張，或就原判決採證認事職權之適法行使，加以
爭執，核與法律規定得為第三審上訴理由之違法情形不相適合，
揆之首揭說明，檢察官此部分之上訴為違背法律上之程式，應予
駁回。
據上論結，應依刑事訴訟法第三百九十五條前段、第三百九十七
條、第四百零一條，判決如主文。
中    華    民    國  九十七  年    六    月   十九   日
                      最高法院刑事第九庭
                          審判長法官  洪  文  章
                                法官  王  居  財
                                法官  郭  毓  洲
                                法官  黃  梅  月
                                法官  邱  同  印
      本件正本證明與原本無異
                                      書  記  官
中    華    民    國  九十七  年    六    月  二十三  日
                                                      K


司法院資訊處製作；財團法人民間司法改革基金會備份。
